【裁判字號】    88,訴,1987
【裁判日期】    890104
【裁判案由】    詐欺
【裁判全文】
臺灣臺中地方法院刑事判決                        八十八年度訴字第一九八七號
    公  訴  人  臺灣台中地方法院檢察署檢察官
    被      告  丙○○
                乙○○
                丁○○
                己○○
右列被告因詐欺等案件，經檢察官提起公訴（八十八年度偵字第二０二四三號），本
院判決如左：
    主  文
丙○○共同以犯詐欺取財罪為常業，處有期徒刑壹年拾月，併科罰金伍萬元，罰金如
易服勞役以參佰元折算壹日。
乙○○共同以犯詐欺取財罪為常業，處有期徒刑壹年捌月，併科罰金伍萬元，罰金如
易服勞役以參佰元折算壹日。
丁○○共同以犯詐欺取財罪為常業，累犯，處有期徒刑拾月。
己○○共同以犯詐欺取財罪為常業，處有期徒刑捌月。緩刑參年。
扣案如附表所示之物均沒收。
    事  實
一、緣丙○○自民國（下同）八十八年八月間某日起，受一真實姓名不詳，自稱「宋
    先生」之人僱用，共同基於意圖為自己不法所有之常業詐欺犯意，佯於報紙刊登
    徵求男司機（伴遊）之廣告，若有不特定人見廣告打電話來詢問時，即先約對方
    見面，如應徵者未開車前往，即藉口公司有提供專用車輛，請對方留下行動電話
    等財物供質押或繳交保証金始得開車，嗣對方交付上開物品後即佯稱欲至他處開
    車而逃逸他去；如若應徵者開車前來，即稱公司有提供車輛，佯將應徵者之車輛
    開回公司交換，嗣取得車輛後，旋再以電話恐嚇對方稱其已受騙，如欲取回車輛
    ，須繳交不等之現金，否則即將車毀掉等語，以此方式使他人交付財物，並共同
    恃上開所得維生而以之為常業。期間有戊○○於八十八年九月三日見上開廣告後
    ，以電話應徵，「宋先生」即約戊○○於同月六日在台中碰面，戊○○乃駕駛車
    牌號碼Ｎ３─八六一０號自用小客車至台中，由丙○○於當日晚上九時許，在台
    中市○○路與文心路口帶戊○○至中港路與漢口路口，佯稱公司要派車去接送客
    人，戊○○必須將所駕來之自用小客車與公司之車交換，並把戊○○之車開走，
    旋「宋先生」打電話予戊○○，向戊○○表示其已受騙，如要取回車子，即要交
    付新台幣（以下同）二十萬元，否則該車即會永遠不見、消失無蹤等語，致戊○○心生畏懼，惟因戊○○無力給付而失去連絡，該車則由丙○○取去使用。
二、丙○○自「宋先生」處習得上開行騙之手法後，即自行自同年九月間，承續前開
    之犯意，與其胞兄乙○○共同基於常業之犯意聯絡，以同上之方式於報上以00
    00000000號之行動電話為聯絡方式，刊登徵求司機男服務員之廣告，丙○○自稱係「蔡先生」或「王先生」，乙○○則自稱係「蘇先生」，如有不知情
    之應徵者應徵時，則以前開方式行騙。其中己○○於八十八年九月初見報應徵，
    丙○○、乙○○即以上開方式騙得己○○繳交之保証金二萬元，得手後，並由乙○○打電話向己○○表示目前沒合適之女性供己○○服務，要己○○與渠等合作
    ，先去向其他應徵者收取財物，事成可抽得一成之佣金，己○○明知丙○○等二
    人係以上開之方式詐騙不特定人之財物，惟為取回其所繳交之保証金二萬元，仍
    與渠二人基於共同之犯意聯絡，以同上之方式先後於同年九月十日下午三時許及
    同年月十四日下午三時許，至台中市○○路與中港路口，分別向二不詳姓名被害
    人騙得現金五千元及行動電話二支，得手後交給乙○○，乙○○則給付己○○一
    千元之酬金。另丁○○（前於八十四年間因竊盜案件，經台灣新竹地方法院判決
    有期徒刑八月，嗣駁回上訴確定，於八十六年三月二十八日縮刑期滿執行完畢）
    則於同年九月十四日依丙○○等所刊登報紙廣告應徵，被以同上之方式騙走行動
    電話一支（電話號碼0000000000）、身分証一枚，事後乙○○亦要求
    丁○○加入該集團，可分得一成之酬勞並願歸還其之行動電話及身分証，丁○○
    明知渠等係以詐欺為常業，仍基於共同之犯意聯絡加入，並於同年九月十六日晚
    上八時許，依乙○○之指示至台中市○○路與中正路口，向不詳姓名之應徵者騙
    得行動電話二支後交給乙○○，乙○○並給丁○○一千元為酬勞。
三、嗣於八十八年九月十八日復有甲○○見該報紙廣告應徵，經乙○○聯絡甲○○至
    台中面試，甲○○乃駕駛車牌號碼Ｋ６─九三二六號自用小客車至台中，經乙○○指示丁○○出面與甲○○接洽，丁○○與甲○○碰面後佯稱甲○○駕駛之車無
    法去載客戶，要甲○○將車交由丁○○開回公司再換公司之高級轎車給甲○○，
    甲○○不願意，丁○○即打電話聯絡，經丙○○指示丁○○將甲○○帶到台中市
    ○○路與精誠路口，屆時會派人接手行騙，旋再由丙○○駕駛先前騙得之Ｎ３─
    八六一０號自用小客車到場，丙○○佯稱甲○○所駕駛之車無法去載客，要甲○○將Ｋ６─九三二六號車與丙○○所駕駛來之Ｎ３─八六一０號車交換以便載客
    ，甲○○誤以為真，乃將Ｋ６─九三二六號車交予丙○○，丙○○並要甲○○在
    該處等候，嗣丙○○即打電話予甲○○，向甲○○恫稱其已被騙，現甲○○所使
    用之Ｎ３─八六一０號車係贓車，若甲○○要取回車，要交付五萬元，否則要把
    車毀掉等語，致甲○○心生畏懼，因而至警局報案，於警員之授意下，佯向丙○○等覆稱只籌到三萬元，丙○○即要甲○○交付身上之金手鍊、手錶、行動電話
    等以抵不足之贖款，雙方約定好交付之時地，即由乙○○指示己○○前往收取，
    嗣於八十八年九月十八日晚上八時許，己○○至台中市○○路與中清路口，向甲○○收取三萬元、手錶一只、金手鍊一條、行動電話一具時，為埋伏之警員當場
    查獲而未遂，再經警循線於同日晚上九時許，在台中市○○路與原子街口查獲乙○○，並扣得如附表編號一、二號所示乙○○所有供作案聯絡之行動電話一支及
    上開己○○騙得交予乙○○之行動電話一支（型號ＳＡＧＥＭ  ＭＣ８５８），
    復於同日晚上十時三十分許，至台中市○○路與東興路口查獲丁○○，再翌日（
    十九日）凌晨一時十分許，至台中市○○路與三中路口查獲丙○○，並扣得如附
    表編號三至七號所示之電話晶片二片及行動電話三支，再由丙○○帶警至台中市
    ○○路與英才路口起獲甲○○被騙之Ｋ６─九三二六號車。
四、案經台中市警察局報請台灣台中地方法院檢察署檢察官偵查起訴。
    理  由
一、右開詐欺之犯罪事實，業據被告丙○○、乙○○、丁○○、己○○於警訊、偵查
    及本院審理時坦承不諱，核與被害人戊○○、甲○○指訴之情節相符，並有贓物
    領據二紙在卷可稽。雖被告丙○○就該「宋先生」有以電話恐嚇戊○○乙節辯稱
    伊不知情，及乙○○、丁○○、己○○就詐騙車輛後尚有恐嚇對方贖車一事亦均
    辯稱不知情，惟查：被告丙○○供稱原係受「宋先生」僱用，從中學得行騙之
    方式，後來才自己出來做等語，而被告坦承渠嗣與乙○○等作案之方式即係騙車
    後再以電話恐嚇財物，顯見其自始即對「宋先生」詐騙及恐嚇取財之犯行知之甚
    明，再參諸係其出面向戊○○騙得該車，且車輛事後亦由其取去使用，即被告就
    此部分之犯行，並有行為之分擔，顯已參與恐嚇取財之犯行甚明。是其此部分所
    辯，顯無足採。再查，被告丙○○於警訊時供稱「我與我哥哥乙○○兩人自八
    十八年八月底開始經營該公司，每日刊登中國時報、聯合報廣告欄（於偵查中更
    正係八十八年九月初登報行騙），惟需自備行動電話及駕駛本身轎車至公司換開
    賓士、寶馬轎車外出，再伺機將被害人之轎車詐騙得手，再以被害人行動電話聯
    繫，明確告知本公司係詐欺集團，若要取回轎車需準備五至十二萬元贖車，否則
    將把轎車毀掉恐嚇等語」，並於偵查中供稱「（乙○○、丁○○、己○○知否你
    恐嚇被害人交付贖款？）除己○○外，乙○○、丁○○二人知道我向甲○○勒贖
    五萬元，是我打電話告訴丁○○說我錢沒拿到，因之前丁○○打電話來問我跟甲○○恐嚇多少錢，我說錢恐嚇五萬元，後又打電話告知錢沒拿到，另乙○○是我
    打電話跟他說的」「（丁○○如何知道打電話問你你向甲○○恐嚇多少？）丁○○事先也知道，因騙車的目的是要被害人交出錢」等語（見偵卷第一０八頁反面
    、第一０九頁反面），復於本院審理時供明上開要被害人贖車之事，被告丁○○
    、己○○應知道，因為我大致上有跟他們二人說過等語在卷（見本院八十八年十
    二月二十一日審判筆錄），而被害人戊○○、甲○○於車子被騙後，均接獲電話
    恐嚇渠等要以現金贖車，否則車子準備不見或會把車子毀掉，致渠二人因此心生
    畏懼乙節，亦據二人於本院審理時到庭供述甚明。是被告乙○○、丁○○、己○○與丙○○事前既有共識，且分別出面參與聯繫、騙車、取財之犯行，顯均已參
    與恐嚇取財之構成要件行為，尚難以該恐嚇電話非渠等所打即謂無與丙○○共同
    恐嚇取財之犯行。是其等上揭所辯即無足採。本案復有扣案如附表所示之行動電
    話等物可資佐証，是事証明確，被告四人右揭犯行洵堪認定。
二、按被告丙○○供承迄查獲時以上開方式獲利約一百萬元，而丁○○、己○○於每
    次詐得財物後，均可從中抽成，顯然渠等均有恃上開所得維生而以之為常業之犯
    意甚明。又被告等已著手於恐嚇取財之犯行，惟尚未得手即為警查獲而未遂。是
    核被告丙○○、乙○○、丁○○、己○○所為，均係犯刑法第三百四十條之常業
    詐欺取財罪及同法第三百四十六條第三項、第一項之恐嚇取財未遂罪。被告丙○○與該自稱「宋先生」之成年男子就如事實欄一所示之犯行及被告等四人就事實
    欄二、三所示之犯行分別就渠等加入該集團之時起具有犯意聯絡及行為分擔，均
    為共同正犯。被告丙○○先後二次恐嚇取財未遂之犯行，時間緊接，反覆為之，
    所犯均係構成要件相同之罪，為連續犯，應依刑法第五十六條之規定論以一恐嚇
    取財未遂罪。又如上所述，被告等騙車之目的在於恐嚇取財，是渠等所犯上開二
    罪間，具有方法結果之牽連關係，為牽連犯，應從一重之常業詐欺罪處斷。雖公
    訴人起訴意旨未論及被告己○○涉犯恐嚇取財罪之犯行，惟其亦為此部分犯行之
    共犯有如上述，且此部分與公訴人起訴部分具有牽連犯之裁判上一罪關係，本院
    自得併予審酌，併此敘明。另查刑法第三百四十條條文業於八十八年二月三日修
    正公布，惟被告等犯行迄八十八年九月十八日止，是不生新舊法比較之問題，附
    此敘明。又查被告丁○○前於八十四年間因竊盜案件，經台灣新竹地方法院判決
    有期徒刑八月，有其本院被告全國前案紀錄表一份在卷可稽，其於五年之內再犯
    本件有期徒刑以上之罪，應依刑法第四十七條之規定加重其刑。按常業詐欺取財
    罪最低法定刑為一年以上有期徒刑之罪，惟查被告丁○○、己○○二人均係為乙○○、丙○○詐騙後，為取回二人被騙之財物始加入該集團，且其二人實際參與
    犯案之次數及所分得之款項均屬非多，犯罪情節堪予憫恕，如量處該法定最低本
    刑猶嫌過重，爰均依刑法第五十九條之規定減輕其刑，丁○○部分並先加後減其
    刑。爰審酌被告丙○○為主其事者，及被告等犯罪之動機、目的，犯罪所得之財
    物，犯後均坦承部分犯行等一切情狀，分別量處如主文所示之刑，罰金部分並諭
    知易服勞役之折算標準。扣案如附表編號一、三、四號所示之行動電話、行動電
    話晶片等物分別係乙○○、丙○○所有供渠等作案聯絡所用之物，為供犯罪所用
    之物，如附表編號二、五、六、七所示之行動電話，均係被告等所騙得之物，為
    犯罪所得之物，爰分別依刑法第三十八條第一項第二款、第三款之規定併予宣告
    沒收。末查被告己○○前未曾受有期徒刑以上刑之宣告，有本院被告全國前案紀
    錄表在卷可按，其經此偵審程序，當知警惕而無再犯之虞，本院綜核各情，所宣
    告之刑，認以暫不執行為適當，爰併予宣告緩刑三年，以啟自新。
據上論斷，應依刑事訴訟法第二百九十九條第一項前段，刑法第二十八條、第三百四
十條、第五十六條、第三百四十六條第三項、第一項、第五十五條、第四十七條、第
五十九條、第四十二條第二項、第三十八條第一項第二款、第三款、第七十四條第一
款，罰金罰鍰提高標準條例第一條前段、第二條，判決如主文。
中    華    民    國      八十九      年      一      月        四      日
                                   台灣台中地方法院刑事第二庭
                                          法  官   吳  幸  芬
右正本證明與原本無異。
如不服本判決應於送達後十日內向本院提出上訴狀，上訴於台灣高等法院台中分院（
須附繕本）
                                          書記官
中    華    民    國      八十九      年      一      月        七      日
附錄本案參考法條：
刑法第三百四十條
刑法第三百四十條：以犯前條之罪為常業者，處一年以上七年以下有期徒刑，得併科
元以下罰金。
  附表
┌───┬──────────┬─────┬──────────────┐
│ 編號 │   扣押物品名稱     │   數量   │  備註                      │
├───┼──────────┼─────┼──────────────┤
│  一  │   行動電話         │  一支    │ 自乙○○身上扣得，為其所有 │
│      │   0000000000       │          │ 供作案聯絡用，為供犯罪所用 │
│      │                    │          │ 之物                       │
├───┼──────────┼─────┼──────────────┤
│  二  │   行動電話         │  一支    │ 自乙○○身上扣得，為己○○ │
│      │   sagem mc858      │          │ 自不詳之被害人處行騙而得， │
│      │                  │          │ 為被告等犯罪所得之物       │
├───┼──────────┼─────┼──────────────┤
│  三  │   行動電話晶片     │  一片    │ 丙○○所有，供作案聯絡用， │
│      │   0000000000       │          │ 為供犯罪所用之物           │
├───┼──────────┼─────┼──────────────┤
│  四  │   行動電話晶片     │  一片    │ 同右                       │
│      │   0000000000       │          │                            │
├───┼──────────┼─────┼──────────────┤
│  五  │   行動電話         │  一支    │ 丙○○騙自不詳被害人，為犯 │
│      │   motorola v3688   │          │ 罪所得之物                 │
├───┼──────────┼─────┼──────────────┤
│  六  │   行動電話         │  一支    │ 同右                       │
│      │   motorola cd928   │          │                            │
├───┼──────────┼─────┼──────────────┤
│  七  │   行動電話         │          │ 同右                       │
│      │   motorola cd920   │  一支    │                            │
└───┴──────────┴─────┴──────────────┘


司法院資訊處製作；財團法人民間司法改革基金會備份。
